【裁判字號】    95,易,871
【裁判日期】    950626
【裁判案由】    竊盜
【裁判全文】
臺灣臺中地方法院刑事判決               95年度易字第871號
公  訴  人  臺灣臺中地方法院檢察署檢察官
被      告  乙○○
                      之4
                    （另案羈押於臺灣臺中看守所）
上列被告因竊盜案件，經檢察官提起公訴（九十五年度偵緝字第
四八一號），本院判決如下：
    主    文
乙○○無罪。
    理    由
一、公訴意旨略以：被告乙○○意圖為自己不法之所有，於民國
    九十四年七月上旬某日不詳時間，在臺中市○○區○○路與
    大英街口，手持自備之不詳工具破壞被害人甲○○所有之車
    牌號碼ＲＬ－八九三二號自小客車右前座車門鑰匙孔（毀損
    部分未據告訴），並竊取該車內之汽車音響一臺、ＮＯＫＩ
    Ａ廠牌行動電話一具（內含門號0000000000號Ｓ
    ＩＭ卡一張）、新竹企銀存摺一本、土地銀行存摺一本、私
    章一枚及文具用品（價值不詳）等財物，得手後旋即離去，
    嗣被害人甲○○於九十四年七月十三日上午八時三十分許，
    在前揭地點發現該車右前車門遭破壞及車內前揭物品失竊，
    旋即報警處理，嗣經警前往採證並於該車右後車窗上採得二
    枚可疑指紋，經送驗比對後，核與被告乙○○之左手拇指指
    紋紋線相符，因認被告乙○○涉有刑法第三百二十條第一項
    之普通竊盜罪嫌等語。
二、按犯罪事實應依證據認定之，無證據不得認定犯罪事實；不
    能證明被告犯罪或其行為不罰者，應諭知無罪之判決，刑事
    訴訟法第一百五十四條第二項及第三百零一條第一項分別定
    有明文。再者，認定不利於被告之事實，須依積極證據，茍
    積極證據不足為被告不利事實之認定時，即應為有利於被告
    之認定，更不必有何有利之證據；又認定犯罪事實所憑之證
    據，雖不以直接證據為限，間接證據亦包括在內；然而無論
    為直接證據或間接證據，其為訴訟上之證明，須於通常一般
    人均不致有所懷疑，而得以確信其為真實之程度者，始得據
    為有罪之認定（最高法院三十年上字第八一六號、七十六年
    臺上字第四九八六號判例參照）。
三、公訴人認被告乙○○涉有上開犯行，無非係以被害人甲○○
    於警詢及偵查中之指訴，且警方於車牌號碼ＲＬ－八九三二
    號自小客車右後車窗上所採得之指紋經送驗比對後，與內政
    部警政署刑事警察局檔存之被告乙○○指紋卡中左手拇指指
    紋紋線相符，又失竊地點與被告供述其下車之地點相隔逾三
    公里以上，被告應不可能誤觸被害人甲○○所有之上開自小
    客車車窗，而車牌號碼ＲＬ－八九三二號自小客車停放之位
    置，僅車身左側及車尾方向得通行，即使被告不慎誤觸該自
    小客車，亦應於該自小客車車尾及左側車身留下指紋，並有
    現場勘查報告、現場照片八張、內政部警政署刑事警察局鑑
    驗書一份等為主要論據，惟訊據被告乙○○堅決否認有竊盜
    犯行，辯稱：伊並未竊取車牌號碼ＲＬ－八九三二號自小客
    車內之財物，伊可能不小心碰到該車等語。
四、經查：
  (一)甲○○所有置於車牌號碼ＲＬ－八九三二號自小客車內之汽
    車音響一臺、ＮＯＫＩＡ廠牌行動電話一具（內含門號00
    00000000號ＳＩＭ卡一張）、新竹企銀存摺一本、
    土地銀行存摺一本、私章一枚及文具用品等財物，於九十四
    年七月十日至同年月七月十三日間某日，在臺中市○○區○○路與大英街口失竊等情，業據被害人甲○○於警詢時指訴
    明確，且經證人即被害人甲○○於偵查中證述明確，但證人
    即被害人甲○○於偵查中亦證稱：伊並未看到車子遭竊之經
    過等語明確（見臺灣臺中地方法院檢察署九十五年度偵緝字
    第四八一號偵查卷第十一頁），則證人即被害人甲○○既未
    目睹上開自小客車內財物遭竊之情形，則被害人甲○○於警
    詢之指訴及其於偵查中之證述僅得證明其所有上開財物於前
    開時、地遭竊之事實，尚難憑此即遽而推論被告有竊盜之犯
    行，並為被告不利之認定。
  (二)證人即勘查現場及採集指紋之警員丁○○於九十四年七月十
    三日八時三十分許，在停放於臺中市○○區○○路與大英街
    口之車牌號碼ＲＬ－八九三二號自小客車右後車窗上所採得
    指紋二枚，其中一枚指紋經送驗比對後，與內政部警政署刑
    事警察局檔存之被告乙○○指紋卡中左手拇指指紋紋線相符
    ，此有內政部警政署刑事警察局鑑驗書一份在卷可稽。證人
    即採集指紋之警員丁○○於本院審理時證稱：依照伊之經驗
    ，指紋的清晰度，應該在一、二天之內留下的，因為新鮮的
    指紋，紋線很清楚，如果是比較久的指紋，它的紋線會模糊
    ，伊所採集到的指紋紋線很清楚，所以應該是一、二天內留
    下的等語（見本院卷第五一頁），然觸物留痕為指紋特性之
    一，當手指接觸物體時，在物體表面附著汗液分泌所形成之
    潛伏紋線，可以物理或化學方法將其顯現，惟指紋留存於物
    體表面上時間，會受下列因素之影響：(1)遺留者個人之體質
    如排汗之多寡、汗液成分比例及情緒緊張亢奮等各種影響汗
    液分泌之因素。(2)手指接觸檢體表面表面壓力大小、檢體表
    面顏色、檢體為多孔性材質或非多孔性材質及其表面光滑程
    度、遺留時間、附著異物程度等。(3)物體表面留存指紋後置
    放或保存之空間、溫度、相對濕度、環境污染情形等。故影
    響指紋留存之變因很多，且變化甚大，能否僅憑所採集指紋
    紋線之清晰程度即據此推論該指紋留存之時點，即非無疑。
    況證人丁○○於本院審理時亦證稱：平面上的指紋，如果遇
    到下雨會被沖刷掉，伊不記得採集指紋前幾天是否有下雨，
    但伊去採集指紋當天是晴天等語（見本院卷第五一頁），是
    以證人丁○○就其所採得被告留存於上開自小客車右後車窗
    上之指紋，由上開影響指紋留存之眾多因素中，如何判斷其
    留存之時間，並未詳加說明，故證人丁○○於本院審理時所
    證述被告之指紋應該是一、二天內所留下等語，應係證人丁○○臆測之詞，自難據此而為被告不利之認定。
  (三)被害人甲○○所有置於車牌號碼ＲＬ－八九三二號自小客車
    係於九十四年七月十日零時停放於臺中市○○區○○路與大
    英街口等情，業經被害人甲○○於警詢時指訴明確，證人即
    到現場勘查之警員丁○○雖於本院審理時證稱：伊到現場時
    ，被害人的車子右邊是緊鄰牆壁旁邊，與牆壁距離僅能容納
    一個人的空隙，車子的前端有停另一台車，行人不可能從車
    子的右側通行，指紋在右後車窗的上側，如果以右手持工具
    開啟右前坐車門，那麼左手在右後車窗上所留下的指紋，依
    判斷有可能是著力點等語（見本院卷第四九頁），惟證人丁○○雖在車牌號碼ＲＬ－八九三二號自小客車右後車窗所採
    得被告之指紋，但並無法證明係在被害人甲○○於九十四年
    七月十日零時停車之後所留下等情，已如前述，再者，證人
    丁○○於本院審理時證稱：音響有被偷，車上東西有被翻動
    ，伊幾乎整輛車都有採集指紋等語（見本院卷第五○頁、第
    五一頁），證人丁○○既然對於上開自小客車進行整台車的
    採集指紋蒐證，而並未在上開自小客車內採集到被告之指紋
    ，則被告於九十四年七月十日零時之前，被害人甲○○將上
    開自小客車停放於路旁時碰觸上開自小客車之可能性，自難
    遽予排除，是被告辯稱：伊可能是不小心碰到等語，尚與經
    驗法則無違，即非無據。
  (四)綜上，基於上述各項理由，縱在上開自小客車右後車窗採得
    被告之左拇指之指紋一枚，然由被害人甲○○之指述、證人
    丁○○製作之刑事現場勘查報告一份、內政部警政署刑事警
    察局九十四年八月十九日刑紋字第○九四○一一四七八三號
    鑑驗書一份、現場照片八幀，均仍不足據以認定被告即係本
    案竊盜案之行為人。
五、綜合上情，公訴人所提出之證據方法，因仍存有前開多項合
    理之懷疑，無法證明被告即係本件竊盜之行為人而至一般人
    均信為真實之程度，本件復查無其他積極證據足資證明被告
    有如公訴人所指訴之普通竊盜之犯行，既不能證明被告犯罪
    ，依據前開說明，自應諭知被告為無罪之判決。
據上論斷，應依刑事訴訟法第三百零一條第一項，判決如主文。
本案經檢察官丙○○到庭執行職務。
中    華    民    國    95    年     6     月    26    日
                  刑事第九庭    審判長法  官  陳得利
                                      法  官  何世全
                                      法  官  余德正
以上正本證明與原本無異。
如不服本判決，應於送達後十日內向本院提出上訴狀（須附繕
本），上訴於臺灣高等法院臺中分院。
                                     書記官  廖日晟
中    華    民    國    95    年     6     月    26    日


司法院資訊處製作；財團法人民間司法改革基金會備份。
